臺灣高等法院刑事判決　　　　　　　　　　　九十一年度上更（一）字第七五Ｏ號
　　上　訴　人　臺灣臺北地方法院檢察署檢察官
　　被　　　告　戊○○　男　民.
　　指定辯護人　本院甲○辯護人　李廣澤
右列上訴人因被告偽造有價證券等案件，對於本院八十八度上訴字第三六一二號，中
華民國八十八年十二月三十一日判決（起訴案號：臺灣臺北地方法院檢察署八十八年
度偵字第五０三五號），提起上訴，經判決後，由最高法院發回更審，本院判決如左
    主  文
上訴駁回。
    理  由
一、公訴意旨略以：被告戊○○於民國（下同）八十七年十一月間透過自由時報廣告
    自綽號「小郭」之不詳年籍成年男子處購入來路不明之空白支票，為供償債，以
    電話與「小郭」連絡並與「小郭」共同意圖供行使之用，由戊○○事先告知所需
    發票期日及金額，由「小郭」將竊自庚○○所有，以台北國際商業銀行景美分行
    為付款人第0000000號之空白支票，填具八十七年十一月十七日期，金額
    新台幣（下同）十萬元並盜刻庚○○之私章加蓋後，以八千元之代價，在台北市
    大安森林公園交與戊○○使用，戊○○並於八十七年十一月十三日交由不知情之
    莊明達向彰化商業銀行建成分行提示，惟因票主掛失止付及印鑑不符而遭退票。
    因認戊○○涉有刑法第二百零一條第一項、第二項、第二百十七條、第三百四十
    九條第二項等罪嫌云云。
二、訊據被告戊○○堅決否認有上開犯行，辯稱：支票不是我買的，也不是我偽造的
    ，是丙○○於八十七年十一月十日，在北市○○區○○路二段一百二十號交給我
    ，請我替他調現的，丙○○告訴我說是己○○託他調現的，我並不知道支票是偽
    造的，支票退票後，提示人莊明達打電話給我，我找丙○○，丙○○問過己○○
    ，己○○跟他說支票是他買來的，警訊及偵查中我才說支票是買來的，並無故買
    贓物、盜刻印章、偽造支票及行使偽造支票犯行等語。
三、按公訴人認被告涉有前開罪嫌，係以被告於警訊時自承支票係以八千元代價向「
    小郭」購入，並由伊告知所需支票期日及面額等語，及支票退票理由單、遺失票
    據申報書等附卷可稽，又參以正常支票豈有登報出售，且可指定所需期日及金額
    ，又得以八千元取得面額十萬元之支票，因認被告所辯不足採信，而有偽造有價
    證券及故買贓物犯行為論據。
四、然查：
（一）系爭支票係發票人庚○○於八十七年六月十日所遺失，其上印文與發票人之開
      戶印文並不相符，此據證人庚○○證述在卷（見偵查卷第五頁反面、第二六頁
      正反面、原審卷第二七頁），並有台北市政府警察局松山分局車輛失竊證明單
      、票據掛失止付通知書、遺失票據申報書、支票正反面影本附卷可稽（見偵查
      卷第九至十四頁），是系爭支票係屬贓物且為偽造者無訛。
（二）被告於警訊時雖供稱：「該票是我透過自由時報廣告，向乙名綽號「小郭」之
      男子，以新台幣捌仟元之代價所購得，付給莊明達債款。」云云（見偵查卷第
      三頁反面），又於偵查中供稱：「我是看報紙在大安公園向小郭以八千元買的
      ，不知是偽造、遺失的。」云云（見偵查卷第二六頁反面）。惟查被告於原審
      訊問及本院訊問及審理時供稱：「支票是丙○○委託我替他調現的。」等語（
      見原審卷第十八頁反面、本院卷第十九頁、第五九頁、第九一頁）。查被告上
      開供述，互有歧異，究竟何者為真？被告於警訊及偵查中之上開自白，是否與
      事實相符，被告於原審及本院審理時之上開供述，是否可信，乃本院調查及審
      酌之重點。本院查被告於警訊及偵查中所供支票係透過自由時報廣告向綽號「
      小郭」之不詳姓名男子所購買，經查並無該廣告附卷及綽號「小郭」之男子可
      供傳訊調查，而本院傳訊證人丙○○結證稱：「支票是己○○拿來向我老闆調
      現，正好我在場，我就幫他拿去調現。」、「在八十七年十一月十日左右，在
      臺北市○○區○○路二段一百二十號丁○○的工廠請戊○○調現的。」、「他
      （戊○○）調到錢有告訴我，正好己○○也在，我就請他直接交給己○○。」
      、「我不知道支票是偽造的，後來戊○○找我老闆，告訴老闆說票有問題，後
      來己○○有到工廠，告訴丁○○說票是他買來的，所以我才告訴戊○○說支票
      是買來的。」等語（見本院卷第六七頁、第六八頁），另證人丁○○結證稱：
      己○○確有在八十七年十一月十日左右，在伊臺北市○○區○○路二段一二六
      號的工廠內，持系爭支票跟伊調現，但伊沒幫他調，當時丙○○在場，己○○
      就請丙○○調錢，退票之後戊○○有來工廠問我己○○的住址，我不知道己○○住何處，調現之後，他就行蹤不明找不到人了。」等語（見本院卷第七七頁
      、第七八頁），核與被告於原審及本院所辯情節相符，而被告於警訊及偵查中
      何以供承系爭支票係向「小郭」以八千元代價購入云云，據被告供稱：「是因
      支票跳票後，提示人莊明達打電話給我，我找過丙○○，丙○○說他問過己○○，己○○跟他說支票是他買來的，我才說支票是買來的。」、「當時員警問
      我，支票是否買來的，我才說是買來的。」等語（見本院卷第九三頁），證人
      丙○○亦結證其有告訴被告支票是買來的等語（本院卷第六八頁），足證被告
      在原審及本院所辯支票係丙○○委託其調現者，堪資採信，其在警訊及偵查中
      所供支票係向綽號「小郭」者以八千元買的云云，核與事證不符，不足採信。
（三）又據證人丙○○結證其並不知支票係偽造者（本院卷第六八頁），而丙○○交
      付支票委託被告向莊明達之妻陳淑芬調現時，有在支票背面簽名背書，此有該
      支票影本附卷可證（第五Ｏ三五號偵查卷第十頁），茍被告明知係贓物及偽造
      之支票，豈有同意代為調現及背書之理，況被告在支票遭退票後旋即還錢，業
      據被害人莊明達於原審證述無誤（見原審卷第七七頁），被告自無故買贓物、
      盜刻印章、偽造支票及行使偽造支票之故意與犯行，此外經查又無其他確切證
      據足以證明被告確有公訴人所指之偽造有價證券等犯行，自屬不能證明被告犯
      罪。
五、至本院於九十一年十月二十二日傳訊之證人乙○○、己○○、乙○○均結證與被
    告並不相識，亦不知系爭支票之事，故僅係同姓名而已，不足為被告有利或不利
    之證據，另被告及證人丙○○、丁○○所稱交付支票委託調現之己○○，則住居
    所不明，無從傳訊，惟本案業經證人丙○○、丁○○證述明確，且本案事證已明
    ，故無再傳喚己○○之必要，並此敘明。
六、原審以不能證明被告犯罪，而為無罪之諭知，核無不合。檢察官上訴意旨仍執前
    詞，指摘原判決不當，為無理由，應予駁回。
據上論斷，應依刑事訴訟法第三百六十八條，判決如主文。
本案經檢察官呂丁旺到庭執行職務
中      華      民      國      九十一      年    十二    月    十一    日
                              台灣高等法院刑事第十五庭
                                  審判長法  官  房  阿  生
                                        法  官  蔡  光  治
                                        法  官  雷  元  結
右正本證明與原本無異。
檢察官如不服本判決應於收受送達後十日內向本院提出上訴書狀，其未述上訴之理由
者並得於提起上訴後十日內向本院補提理由書（均須按他造當事人之人數附繕本）。
被告不得上訴。
                                        書記官  李  麗  花
中     華     民     國     九十一     年     十二     月     十二     日
